【裁判字號】    92,重訴,925
【裁判日期】    920818
【裁判案由】    殺人
【裁判全文】
臺灣臺中地方法院刑事判決                        九十二年度重訴字第九二五號
    公  訴  人  臺灣臺中地方法院檢察署檢察官
    被      告  乙○○
    選任辯護人  陳益軒律師
                劉思顯律師
右列被告因殺人案件，經檢察官提起公訴（九十二年度偵字第四八五五號），本院判
決如左：
    主  文
乙○○殺人，處無期徒刑，褫奪公權終身。扣案之黑色手提袋壹個、柴刀壹把沒收。
    事  實
一、乙○○與羅令欣原係男女朋友關係，嗣因二人感情生變，且羅令欣與之亦日漸疏
    遠，乙○○乃懷疑羅令欣已另結新歡，遂心生不滿，並基於殺人之犯意，於民國
    九十二年二月二十四日下午六時三十分許，將其之前在臺北市○○街某處所購買
    之柴刀一把（刀面長度二十點五公分、刀柄長度十一點五公分）放入黑色手提袋
    內以掩人耳目，旋即攜帶該裝有柴刀一把之黑色手提袋搭車南下臺中市，並前往
    臺中市○○路二七號三樓羅令欣任職之凱翔航空外語補習班之樓下等候，伺機下
    手殺害羅令欣。然於同日下午九時三十分許，因見羅令欣與其新任男友同時出現
    而未能下手行兇。惟乙○○猶不死心，遂於同年二月二十五日下午二時許（起訴
    書誤載為中午十二時），再度攜帶上揭柴刀前往上揭羅令欣任職之處所等候，迨
    於同日下午四時許，見羅令欣單獨下樓，並沿臺中市○區○○路往建國路方向行
    走，乙○○見機不可失，乃在後尾隨羅令欣，直至同日下午四時三十分許，乙○
    ○見羅令欣欲進入臺中市○區○○路一一七號統一便利商店購買物品，遂向前攔
    下羅令欣，並質問何以另結新歡，然羅令欣不予理會，逕自轉頭進入該便利商店
    購物，此時乙○○怒不可遏，即自該黑色手提袋內取出上揭柴刀，並以外套遮掩
    進入該便利商店內，趁羅令欣於選購商品毫無警覺之際，持該柴刀自後接續猛砍
    羅令欣頸部、頭部等部位七刀，致羅令欣受有右側頸部銳器砍創傷口剁開，長約
    七點五公分，深及骨質約三點五公分；頂部後側橫向銳器砍創二處，上方傷口大
    小約六點五公分乘一公分乘一公分，下方傷口大小約九公分乘一公分乘一公分；
    右後頸頂部斜向銳器創約五公分，傷口閉合未剁開；後頸部上端橫向銳器砍創，
    傷口大小約六公分乘二點五公分乘四公分，中端後頸部左側銳器砍創傷口大小約
    十一公分乘九公分乘三公分，下端後頸部銳器砍創，傷口大小約九公分乘四公分
    乘四公分等傷害，且造成羅令欣左頸動、靜脈皆斷裂，且深及頸椎造成頸部不正
    斜幾乎掉落，並當場倒地昏迷不醒。迄於同日下午四時四十分許，經路人報警前
    往處理而當場逮捕乙○○，並扣得乙○○所有供殺人所用柴刀一把、供裝置該把
    柴刀之黑色手提袋一個。嗣羅令欣雖經警送往臺中市○○街之澄清醫院急救，然
    仍於同日下午七時三十三分許，因頸部深砍創引起出血性休克而死亡。
二、案經臺中市警察局第一分局報請臺灣臺中地方法院檢察官偵查起訴。
    理  由
一、訊據被告乙○○固對於右揭時、地持所有之柴刀一把朝被害人羅令欣頸部、頭部
    猛砍數刀之事實坦承不諱，惟矢口否認其於九十二年二月二十四日南下臺中市時
    即有殺人之犯意，辯稱：伊曾於九十二年二月二十三日接到一陌生男子打電話恐
    嚇，方攜帶上揭柴刀南下，目的係為了防身，且案發當日，係一時失去理智方下
    手砍殺被害人，當時並不知現場發生之情形，警詢筆錄係夜間訊問之結果，應不
    實在云云。經查：
（一）按司法警察官或司法警察詢問犯罪嫌疑人，不得於夜間行之。但經受詢問人明
      示同意者，不在此限。刑事訴訟法第一百條之三第一項第一款定有明文。本件
      被告固係於夜間接受司法警察之詢問，惟由卷附之被告警詢筆錄內容觀之，確
      已明確記載司法警察於事前係經得被告明示同意後始進行詢問之情形，並有被
      告本人親自簽名及按捺指印在卷可稽，則本件司法警察雖係於夜間詢問被告，
      然因係事前已經得被告之明示同意，故其程序並無瑕疵，是被告辯稱伊於警詢
      之筆錄係司法警察於夜間制作，應屬違法云云，即屬無據。
（二）右揭事實，業據被告於警詢、偵查及本院初次訊問時坦承不諱，並經證人即當
      日前往現場處理之警員甲○○於偵查、本院訊問時結證稱屬實（見九十二年度
      相字第二九四號相驗卷第二二頁、本院九十二年四月二十二日訊問筆錄）。又
      被告當日在上揭便利商店持柴刀砍殺被害人羅令欣頭、頸部，致羅令欣當場血
      流滿地之情，亦據當日在場之顧客李建利、該便利商店之店員張雅雯分別警詢
      、偵查中證述綦詳（見九十二年度相字第二九四號相驗卷二三頁反面、九十二
      年度偵字第四八五五號偵查卷第一四頁、第一五頁、第七二頁）。再由被害人
      之傷勢觀之，若謂被告無殺人之犯意，何以會接續持該銳利之柴刀砍殺被害人
      七刀，且刀刀深及骨頭？另依被告致命傷口之深度觀之，益徵被告下手之猛、
      殺意之堅，堪認被告確有殺人之犯意甚明。又被告雖辯稱伊持柴刀南下臺中市
      之時並無殺人之犯意云云，然被告於檢察官偵查時已供稱：「（問：你從何時
      起就有殺羅令欣意圖？）「我於八十九年十月中旬至九十年一月初與羅女分手
      三個月，我才發現我不能沒有他，失去她我也不想活了。這是我要殺她的起因
      ，但於二月二十四日二十一時三十分左右看他另結新歡之後，才發現他有很多
      事騙我很久，甚至發現她跟別人同居。」（見九十二年偵字第四八五五號偵查
      卷第八頁）、「：：：於九十二年二月二十四日，我覺得她已經另結新歡欺騙
      我有一段時間，使我心懷恨意。但因又無法失去她，於是決定將她殺死後再自
      殺。就於九十二年二月二十五日十二時許，在其她上班處等候她直到當日下午
      十六時三十分許，看到她走出來我就尾隨她到案發地點，於是我就自我黑色袋
      中取出柴刀從她背後往她頭部砍下數刀，我也不知道砍了幾刀。」「我從臺北
      下來找她就原本想跟她同歸於盡，所以自家中將柴刀放入袋中帶來臺中。」等
      語明確（見九十二年偵字第四八五五號偵卷第一一頁）。復參之被告於九十二
      年二月二十四日南下臺中市之時，即隨身攜帶扣案之柴刀之情，顯見被告於九
      十二年二月二十四日至臺中市尋找被害人之時，即已萌殺人之犯意甚明，是被
      告辯稱當日攜帶柴刀係欲供防身之用云云，應不足取。
（三）而被害人羅令欣遭被告持柴刀接續砍殺頭部、頸部等部位七刀，致被害人羅令
      欣受有右側頸部銳器砍創傷口剁開，長約七點五公分，深及骨質約三點五公分
      ；頂部後側橫向銳器砍創二處，上方傷口大小約六點五公分乘一公分乘一公分
      ，下方傷口大小約九公分乘一公分乘一公分；右後頸頂部斜向銳器創約五公分
      ，傷口閉合未剁開；後頸部上端橫向銳器砍創，傷口大小約六公分乘二點五公
      分乘四公分，中端後頸部左側銳器砍創傷口大小約十一公分乘九公分乘三公分
      ，下端後頸部銳器砍創，傷口大小約九公分乘四公分乘四公分等傷害，且造成
      羅令欣左頸動、靜脈皆斷裂，且深及頸椎造成頸部不正斜幾乎掉落，並當場倒
      地昏迷不醒，經送醫急救後，仍因頸部深砍創引起出血性休克而死亡等情，業
      經臺灣臺中地方法院檢察署檢察官督同法醫師相驗、解剖並鑑定死因屬實，製
      有勘驗筆錄、相驗屍體證明書、驗斷書、解剖紀錄及解剖照片在卷可稽。又被
      害人係遭銳利且有重量之兇器砍殺，致左頸動、靜脈皆斷裂，且深及頸椎造成
      頸部不正斜幾乎掉落為致命傷，已無法急救，必死無疑，此觀之該解剖紀錄甚
      明，足見被害人致命之傷口乃係由被告持以行兇之扣案柴刀所造成，應屬無疑
      。
（四）按頭、頸部為人體之重要部位，內有重要器官密佈，若以扣案之柴刀（刀面長
      度二十點五公分、刀柄長度十一點五公分，業據本院當庭勘驗屬實）砍殺人體
      之頭、頸部，極可能造成動、靜脈等主要血管大量出血而死亡，此乃一般人得
      以預見之結果，亦為被告所明知。而被害人之致命傷係因左頸動、靜脈遭深砍
      致皆斷裂，且深及頸椎造成頸部不正斜幾乎掉落，引起出血性休克而死亡等情
      ，已如前述，被告係以扣案之柴刀，朝被害人頭、頸部等身體重要部位砍殺七
      刀，致命之一刀甚至造成被害人頭部幾乎掉落，可見被告行兇時下手之重、用
      力之猛，其在行兇之時，當會預見被害人會因而死亡，至為灼然。況被告在砍
      殺被害人頭、頸部七刀後，明知被害人已身受重傷，再不救治顯有生命危險，
      猶未施以任何救護措施，此益證被告確有殺害被害人生命之故意，足認被害人
      之死亡與被告之行為間具有相當因果關係，要無疑義。
（五）又被告之選任辯護人雖為被告辯護稱：由被害人生前曾建議被告之父應帶同被
      告接受精神科醫師治療之情，足認被告於行為時之精神狀態應已達精神耗弱或
      心神喪失之程度，且本案所作之精神鑑定報告，並未參考案發前被告與被害人
      一、二個月內交往之情形，其鑑定報告應不足取，而有再次另由其他鑑定機關
      對被告行為時之精神狀態為何做之鑑定必要云云。然本院就被告於砍殺被害人
      羅令欣時之精神狀況為何一節曾函請中山醫學大學附設復健醫院鑑定，而其鑑
      定結果認為：被告日常生活可完全自理，且案發前一個月內未有明顯衝動控制
      或判斷力受損情事，亦未有幻覺或妄想干擾，其殺人行為乃一時情緒激動所致
      ，非有精神耗弱或心神喪失情形，此有該醫院九十二年六月三十日台復醫九一
      川柳字第九一三五八號函覆之鑑定報告書一份附卷可稽。顯見被告於殺害被害
      人羅令欣之時，其精神狀況係處於正常之狀況，並無精神耗弱或心神喪失之情
      事。而被害人生前縱曾有建議被告之父帶同被告前往接受精神治療之言語，惟
      此乃屬被害人不堪遭被告騷擾所為之自然反應，尚僅憑被害人曾有上揭建議，
      即足認定被告於殺害被害人時係處於精神耗弱或心神喪失之狀態。又該鑑定報
      告書已就被告之個案史、家族史、意識狀態檢查、心理衡鑑等方面為專業性綜
      合性之評估，難謂有何違誤之處。是被告之選任辯護人空言指稱該鑑定報告內
      容顯有不足云云，尚屬無據。而其聲請應另由其他鑑定機關鑑定被告行兇當時
      之精神狀況云云，核無必要，附此敘明。
（六）此外，復有現場照片二十二張附卷可稽，並有扣案之柴刀一把及黑色手提袋一
      個足資佐證。綜上所述，被告上揭所辯，無非事後圖卸刑責之詞，不足採信。
      本件事證明確，被告之犯行，洵堪認定。
二、核被告乙○○所為，係犯刑法第二百七十一條第一項之殺人罪。其先後砍殺被害
    人羅令欣之頭、頸部等部位七刀，係基於同一殺人犯意下之接續行為，僅侵害一
    個法益，應只論以一罪。爰審酌被告僅因被害人有意疏離即心生不滿而萌殺意，
    無視於他人生命之寶貴，且在出手砍殺被害人之頸部後，造成被害人之頭顱幾乎
    斷落，其手段極為兇殘，犯罪後未見慰問被害人家屬之悛悔行為，並於行兇後對
    被害人未加以救護，惡性重大，危害社會治安甚鉅，犯罪後迄今，仍未賠償被害
    人家屬，暨審酌被告犯罪之目的、智識程度等一切情狀，量處如主文所示之刑，
    並依刑法第三十七條第一項併予宣告褫奪公權終身。末查扣案之柴刀一把、黑色
    手提袋一個均屬被告所有，業據被告供承在卷，且均係屬供被告犯罪所用之物，
    應依刑法第三十八條第一項第二款之規定宣告沒收。
據上論斷，應依刑事訴訟法第二百九十九條第一項前段，刑法第二百七十一條第一項
、第三十七條第一項、第三十八條第一項第二款，判決如主文。
中      華      民      國    九十二    年      八      月     十八     日
                              臺灣臺中地方法院刑事第四庭
                                    審判長法  官  張  靜  琪
                                          法  官  洪  俊  誠
                                          法  官  王  世  華
右正本證明與原本無異。
如不服本判決，應於判決送達後十日內向本院提出上訴狀，上訴於臺灣高等法院臺中
分院( 須附繕本 )。
                                          書記官
中    華    民    國      九十二      年       八      月     十八    日
附錄論罪科刑法條
刑法第二百七十一條第一項：
殺人者，處死刑，無期徒刑或十年以上有期徒刑。


司法院資訊處製作；財團法人民間司法改革基金會備份。
